臺灣臺北地方法院民事判決　九十年度訴字第五六八六號
　　原　　　告　　丙○○
　　訴訟代理人　　乙○○
　　被　　　告　　廣一建設有限公司
　　法定代理人　　甲○○
右當事人間請求回復原狀等事件，本院判決如左：
    主    文
被告應給付原告新台幣壹佰零捌萬仟柒佰伍拾元，及其中新台幣柒拾伍萬元部分，
自民國八十六年九月六日起至清償日止，按年息百分之五計算之利息。
原告其餘之訴駁回。
訴訟費用由被告負擔分之十分之九，餘由原告負擔。
本判決第一項於原告以新台幣拾陸萬壹仟元供擔保後，得假執行。但被告如於假執
行程序實施前，以新台幣壹佰零捌萬仟柒佰伍拾元為原告預供擔保，得免為假執行
。
原告其餘假執行之聲請駁回。
    事    實
甲、原告方面：
一、聲明：
（一）被告應給付原告新台幣（下同）一百十六萬六千二百五十元，及其中新台幣七
      十五萬元部分，自民國八十六年九月六日起至清償日止，按年息百分之五計算
      之利息。
（二）願供擔保，請准宣告免為假執行。
二、陳述：
（一）原告於八十四年十一月十七日與被告簽訂房屋及土地買賣契約書，承購坐落於
      基隆市○○區○○段小段一三六○、一三五三、一三五四、一三五七、一三七
      二、一三七五-一、八二一-一地號土地上，被告預定興建之「山水百合大廈」
      第Ａ一棟十二樓房屋乙棟（下稱系爭建物），總價金為三百九十萬元，依約被
      告須於開工後九百九十個工作天完工並完成使用執照申請，嗣原告依約給付七
      十五萬元予被告。詎八十五年八月間被告施工至地下層結構時即告停工，原告
      曾於八十七年九月十八日函催告被告復工，然被告均無復工跡象，原告乃於九
      十年八月十三日正式函告被告解除系爭契約，請求回復原狀，然被告均置之不
      理。
（二）系爭建物於八十四年十二月二十日開工建造，依約被告應於開工後九百九十個
      工作天完工，本件經原告向建管課申請相關晴雨資料，扣除雨天、假日，被告
      最遲應於八十九年五月二十五日完工。至於系爭建物須聲請結構外審部分，與
      原告無涉，另「林肯大郡」及汐止淹水均在本件系爭房屋停工之後，亦與本件
      停工無關。本件既因可歸責被告原因而致給付遲延，原告自得解除契約，並請
      求被告返還原告已支付之價金七十五萬元及自八十六年九月五日起至清償日止
      按年息百分之五計算之利息、遲延完工五百五十五日之違約金四十一萬六千二
      百五十元。
三、證據：提出房屋暨土地預定買賣契約書、中央氣象局氣候資料、工作天計算表、
    工作天統計表各一件、存證信函及掛號郵件收件回執各二件、現場照片五張為證
    。
乙、被告方面：
一、聲明：
（一）原告之訴駁回。
（二）願供擔保請准免為假執行之宣告。
二、陳述：
（一）本件被告於八十三年十一月二日領取系爭建物建照後，因樓高設計超過五十公
      尺，依法尚須聲請結構外審通過後，始得開工。而系爭建物於八十四年四月十
      四日為結構外審，並於八十四年六月二十日經土木技師公會審查委員會指示須
      辦理結構變更，八十五年十一月四日第一次變更設計送件，八十六年一月十三
      日第一次變更設計建築部分完成。同年十月二十六日申報基礎動工，本案於申
      報基礎動工時再奉工務局指示：須辦理消防水電變更，核准後始可動工，其後
      八十七年六月進行消防審查，並於同年月六日完成第一次變更設計之全部工務
      手續後依約動工。惟工程進行中受林肯大郡及汐止地區淹水事件影響，政府主
      管機關通令全國之工程設計應作通盤檢討。本案工地因緊鄰基隆河及東暖溪即
      所指應慎密檢討之案件，故進行第二次變更設計，嗣於八十八年七月二十三日
      第二次變更設計核准：核准後因涉及結構及消防應重新檢討，本案再經結構技
      師檢討後八十九年三月三日送審，經土木技師公會審查委員會核准，核准日期
      為同年四月七日，現正進行結構核准後之建築、水電、消防之變更事宜。故被
      告自八十三年十一月二日領取建照後，即依法進行結構外審，變更設計等法定
      程序耗費大量成本，嗣更因天災等不可抗力事故發生致政令變更，進至本件工
      程之工期一再延宕，是以原告以被告遲延完工，逕行解約，顯無理由。
（二）退萬步言，縱認被告已構成遲延完工，然因被告遲延完工如前所述係屬不可歸
      責於被告之不可抗力原因所造成，是依本件契約第七條之約定，原告請求返還
      已付價金及給付違約金，應屬無理。
三、證據：提出建照執照、吳敏男建築師事務所函、委託契約書、工程紀錄查驗單、
    基隆市警察局審查合格證明、基隆市政府工務局八七基府工土字第四五五一六號
    函、建照執照及雜項執照規定項目審查表、台北市土木技師公會函各一件為證。
    理      由
一、原告起訴主張：伊於八十四年十一月十七日與被告簽訂房屋及土地買賣契約書，
    承購被告預定興建之「山水百合大廈」之Ａ一棟十二樓房屋乙棟，總價三百九十
    萬元，嗣並依約按期給付價金共計七十五萬元予被告，詎被告施工至地下層結構
    時即告停工，迄未復工，伊乃於九十年八月十三日函告被告解除系爭契約；又依
    約被告須於開工後九百九十個工作天（即八十九年五月二十五日）完工，本件既
    因可歸責被告原因而致給付遲延，原告依約自得解除契約，並請求被告返還原告
    已支付之價金七十五萬元及自被告受領時起至清償日止按年息百分之五計算之利
    息、及遲延完工五百五十五日之違約金四十一萬六千二百五十元等情。被告則以
    ：被告於八十三年十一月二日領取建照後，雖於八十四年八月二日開工，然因系
    爭建物屬超高設計，依法於領取建照後尚須聲請結構外審通過後，始得開工；被
    告乃依序辦理相關手續，至八十七年六月六日方完成第一次變更設計之全部工務
    手續，系爭建物工程亦依約定期限動工。然工程進行中受林肯大郡及汐止地區淹
    水事件影響，系爭建物工程之工地進行第二次變更設計，而八十八年七月二十三
    日第二次變更設計獲核准後，現正進行結構核准後之建築、水電、消防之變更事
    宜，是以原告以被告遲延完工為由，解除契約，顯無理由。又縱被告有遲延完工
    情事，亦屬不可歸責於被告之不可抗力原因所造成，是以原告本件請求返還已付
    價金及給付違約金，應屬無理等語，以資抗辯。
四、經查，兩造於八十四年十一月十七日就被告預定興建之「山水百合大廈」之Ａ一
    棟十二樓房屋乙棟簽訂房屋及土地買賣契約書，買賣總價三百九十萬元，被告應
    於開工（八十四年八月二日）後九百九十個工作天完工，原告已給付部分價金七
    十五萬元予被告，而被告施工至地下層結構時即告停工，迄未復工，原告曾於九
    十年八月十三日函告被告解除系爭契約等情，為兩造所不爭執，且有房屋暨土地
    預定買賣契約書（含房屋土地付款分配明細表）、現場照片及九十年八月十三日
    存證信函暨掛號郵件收件回執等件在卷足憑，自堪信為真實。至本件原告主張被
    告遲延完工一節，被告固不否認系爭建物迄未完工，然以被告係因系爭契約第七
    條第四款所指不可歸責事由致未完工，伊無庸負責云云置辯。經查：
（一）本件原告主張：系爭建物係於八十四年十二月二十日開工一節，依約被告應於
      開工後九百九十個工作天完工，故系爭房屋應於八十九年五月二十五日完工一
      節，業據其提出房屋暨土地預定買賣契約書（含房屋土地付款分配明細表）、
      中央氣象局氣候資料、工作天計算表、工作天統計表等件為證，且為被告所不
      爭執，自足信為真實。至系爭建物係於八十四年八月二日已開工建造一節，雖
      經被告自認無訛，且核與兩造不爭執其真正之工程紀錄查驗單記載相符，固可
      信為真正。然原告主張完工日期之計算始點（八十四年十二月二十日）既在實
      際開工日期之後，自無不合。
（二）至原告主張被告未能依約如期完工一節，雖為被告所否認，並以前揭情詞置辯
      。惟按「本大樓之施工預定期間為九百九十個工作天完工。：：：：。但有左
      列情形或因該情形致不能如期完工者不在此限。：：：：(4)因政令變更或不可
      抗力之事故發生時或其他不可歸責乙方之直、間接原因造成時。」固經兩造所
      訂房屋暨土地預定買賣契約書第七條所明載。然所謂不可抗力，係指如天災、
      地震等無法以人力加以防止之事故。本件被告辯稱其未能如期完工，無非執：
      系爭建物屬超高設計，依法於領取建照後尚須聲請結構外審，結構外審通過後
      ，始得建造，而被告至八十七年六月六日方完成第一次變更設計之全部工務手
      續，系爭建物工程亦依約定期限動工，工程進行中受林肯大郡及汐止地區淹水
      事件影響，系爭建物工程之工地進行第二次變更設計，而八十八年七月二十三
      日第二次變更設計獲核准後，現正進行結構核准後之建築、水電、消防之變更
      事宜，是以被告未依限完工，係因不可歸責於被告之原因所造成云云為由。惟
      查，被告早於八十四年四月間即知悉系爭建物高度超過五十公尺，結構部分須
      送外審，且已著手辦理一節，有被告所提八十四年四月十四日之吳敏男建築師
      事務所函、委託契約書在卷可稽，洵堪認定，據此，被告於八十四年十一月十
      七日訂定系爭買賣契約時，系爭建物已開工三月餘，而被告亦知系爭建物結構
      部分尚須送外審，其衡諸各情猶與原告約定系爭房屋應於開工後九百九十個工
      作天完工，自不得再執此以為未能如期完工之免責事由。至被告另辯稱：系爭
      工程進行中受林肯大郡及汐止地區淹水事件影響，系爭工地工程進行第二次變
      更設計，該變更設計獲核准後，現正進行結構核准後之建築、水電、消防之變
      更事宜故未依限完工云云，姑不論被告就系爭工程進行第二次變更設計是否果
      因林肯大郡及汐止地區淹水事件所致，政令政有何變更一事，並未舉證以實其
      說，所辯已無足採，縱被告所辯屬實，然被告為建設公司，對系爭建物坐落地
      域特性，於興建之初自應縝密研究並依此規劃設計，其如於建造一始即詳實依
      相關規定設計並施工，即無嗣後遭主管機關要求變更設計等情事，是本件被告
      未能如期完工核與兩造所訂房屋暨土地預定買賣契約書契約第七條所載「因政
      令變更或不可抗力之事故發生時或其他不可歸責乙方之直、間接原因造成。」
      之情形尚有未合，被告所辯各語尚無足採，原告主張被告未能依約如期完工一
      節，洵堪採信。
（三）承上所述，本件被告就系爭建物未能依約於八十九年五月二十五日完工，而「
      本大樓之施工預定期間為九百九十個工作天完工。：：如逾期，每逾壹日，乙
      方（即被告）按甲方（即原告）依約已繳工程款千分之壹計付違約金，逾期六
      個月雙方均得主張解約，：：：若甲方主張解約則乙方應全數退還已收回自備
      款外，乙方應另行賠償遲延違約金（以每日已繳自備款1／1000計罰）並另計
      法定利息補償甲方。」既經兩造於房屋暨土地預定買賣契約書契約第七條約定
      甚明，則原告於被告逾完工期逾一年後，始於九十年八月十三日函告被告解除
      系爭買賣契約，並請求被告返還已繳納之自備款項七十五萬元及法定利息，並
      請求被告給付每日以已繳自備款千分之一計算之遲延違約金，揆諸前揭約定，
      自無不合。惟本件自系爭建物應完工日（即八十九年五月二十五日）翌日算至
      原告解除系爭契約之日（即九十年八月十三日）止，被告逾期日數共計四百四
      十五日，原告請求被告給付此部分逾期四百四十五日分之違約金三十三萬三千
      七百五十元（750000x0.001x445=333750），自屬有據，至原告於九十年八月
      十三日解除系爭買賣契約後，因兩造間契約效力已不復存在，被告即無由再行
      發生違約給付違約金之問題，是原告請求超過四百四十五日之遲延違約金部分
      ，即無理由。
六、綜上所述，本件系爭房屋因被告逾期未能完工，違反房屋暨土地預定買賣契約書
    契約第七條約定，是原告依約訴請被告返還原告已繳之價金七十五萬元及自八十
    六年九月五日被告受領時起按年息百分之五計算之利息及契約所定之遲延違約金
    三十三萬三千七百五十元，為有理由，應予准許，逾此部分即屬無據，應予駁回
    。
七、本件因事證已臻明確，兩造其餘攻擊、防禦方法及所為之立證，經核與判決之結
    果不生影響，無庸逐一論述，併予敘明。
八、本判決原告勝訴部分，兩造分別陳明願供擔保，請求宣告假執行或免為假執行，
    經核均無不合，爰分別酌定相當之擔保金額，予以准許。至原告敗訴部分，其假
    執行之聲請失所附麗，應予駁回。
九、結論：本件原告之訴一部為有理由，一部為無理由，爰依民事訴訟法第七十九條
    但書、第三百九十條第二項、第三百九十二條，判決如主文。
中　　　華　　　民　　　國　　九十一　　年　　　一　　　月　　三十一　　日
                                      民事第六庭法      官　　周玫芳
右為正本係照原本作成
如對本判決上訴，須於判決送達後廿日內向本院提出上訴狀
中　　　華　　　民　　　國　　九十一　　年　　　一　　　月　　三十一　　日
　　　　　　　　　　　　　　　　　　　　　　　　法院書記官　　王朝枝
